臺灣桃園地方法院刑事判決
111年度交簡上字第182號
上  訴  人  臺灣桃園地方檢察署檢察官 
被      告  陸益志



上列上訴人因被告公共危險案件，不服本院中華民國111年4月29
日所為111年度審交簡字第58號第一審判決（起訴案號：110年度
偵字第30639號），提起上訴，本院管轄第二審之合議庭認不應
適用簡易程序，改依通常程序審理，自為第一審判決如下：
    主  文
原判決撤銷。
陸益志吐氣所含酒精濃度達每公升零點二五毫克以上而駕駛動力
交通工具，處有期徒刑拾月。
    事  實
一、陸益志於民國110年8月7日晚間9時許，在新北市淡水區或八
    里區內不詳地址之海釣場，與友人飲用金門高粱酒，於同日
    晚間11時許搭乘友人之車輛，返回桃園市○○區○○路0段000巷
    0號居處後，明知飲酒後已達不得駕駛動力交通工具之程度，仍
    基於酒後駕駛動力交通工具之犯意，騎乘車牌號碼000－000號
    普通重型機車離去，嗣於同日晚間11時30分許，行至桃園市○○
    區○○路0段000巷○○○○號0000000號燈桿旁，因不勝酒力而自
    摔，員警獲報到場處理，並對陸益志實施酒測，測得吐氣所
    含酒精濃度達每公升1.43毫克。
二、案經桃園市政府警察局龜山分局報告臺灣桃園地方檢察署檢
    察官偵查起訴。
    理  由
壹、程序部分：
    經查，本件下列所引用之被告以外之人於審判外之陳述，均
    經被告陸益志表示對證據能力無意見（見本院卷第46-47頁
    ），復經本院審酌上開證據資料製作時之情況，尚無違法取
    得及證明力明顯過低之瑕疵，認以之作為證據應屬適當，而
    認為前開審判外之陳述得為證據。
貳、實體部分：
一、上揭犯罪事實，業據被告陸益志於警詢、偵訊、原審及本院
    行準備程序時坦承不諱（見速偵字卷第6-8頁、第37-38頁、
    原審審交易字卷第36頁、本院卷第46頁），復有桃園市政府
    警察局道路交通事故調查報告表（一）（二）、道路交通事
    故現場圖、當事人酒精測定紀錄表、現場照片10張在卷可稽（
    見速偵字卷第16-23頁），足認被告之任意性自白與事實相
    符，其犯行堪以認定。　　
二、論罪科刑：
（一）查被告行為後，刑法第185條之3第1項規定業於民國111年
      1月28日修正公布，並於同年月30日生效施行，此次修正
      並無更動本項各款規定，而就法定刑部分，修正前係規定
      「2年以下有期徒刑，得併科20萬元以下罰金」，修正後
      則規定為「3年以下有期徒刑，得併科30萬元以下罰金」
      。是比較新舊法之結果，修正後規定之法定刑既經提高，
      對被告並非較為有利，依刑法第2條第1項前段規定，自應
      適用被告行為時即修正前刑法第185條之3第1項第1款之規
      定處斷。是核被告陸益志所為，係犯修正前刑法第185條
      之3第1項第1款之吐氣所含酒精濃度達每公升0.25毫克以
      上而駕駛動力交通工具罪。
（二）被告前因公共危險之酒駕案件，經本院以109年度桃交簡字
      第3273號判決判處有期徒刑6月確定，於110年5月10日執行
      完畢出監，仍於有期徒刑執行完畢後5 年內，故意再犯本
      件有期徒刑以上之罪，為累犯，經本院參酌司法院大法官
      釋字第775 號解釋意旨，認被告前案與本案所犯之罪均為
      酒後駕車之犯罪，其前受有期徒刑執行完畢，5年內竟再
      犯相同之罪，足見其刑罰反應力薄弱且有特別惡性，依累
      犯規定加重其刑並不致有罪刑不相當之疑慮，故應依刑法
      第47條第1項規定，加重其刑，並參照最高法院110年度台
      上大字第5660號裁定意旨，基於精簡裁判之要求，就判決
      主文無庸為累犯之諭知，附此敘明。
（三）至檢察官上訴意旨雖認原審判決未依刑法第47條第1項規
      定對被告加重其刑為違法，然查：
　　1.按被告構成累犯之事實及應加重其刑之事項，均應由檢察
      官主張並具體指出證明之方法後，經法院踐行調查、辯論
      程序，方得做為論以累犯及是否加重其刑之裁判基礎。倘
      檢察官未主張或具體指出證明方法時，可認檢察官並不認
      為被告構成累犯或有加重其刑予以延長矯正其惡性此一特
      別預防之必要，且為貫徹舉證責任之危險結果所當然，是
      法院不予調查，而未論以累犯或依累犯規定加重其刑，即
      難謂有應調查而不予調查之違法。又基於累犯資料本來即
      可以在刑法第57條第5款「犯罪行為人之品行」中予以負
      面評價，自仍得就被告可能構成累犯之前科、素行資料，
      列為刑法第57條第5款所定「犯罪行為人之品行」之審酌
      事項。於此情形，該可能構成累犯之前科、素行資料既已
      列為量刑審酌事由，對被告所應負擔之罪責予以充分評價
      ，依重複評價禁止之精神，自無許檢察官事後循上訴程序
      ，以該業經列為量刑審酌之事由應改論以累犯並加重其刑
      為由，指摘原判決未依累犯規定加重其刑違法或不當，最
      高法院110年台上大字第5660號裁定可資參照。
　　2.查，本案檢察官雖於起訴書載明「被告前因公共危險案件
      ，經臺灣桃園地方法院以109年度桃交簡字第3273號判決判
      處有期徒刑6月確定，於民國110年5月10日執行完畢出監。
      」之前科紀錄，並請求依偵卷所附之刑案查註紀錄表認定
      累犯並加重其刑（見原審審交易字卷第8頁）。惟原審於1
      11年2月24日準備程序中，以被告坦承犯行為由，而諭知
      改行簡易程序，並請檢察官就被告科刑部分表示意見，然
      檢察官僅表示請依法審酌等語，此有原審準備程序筆錄在
      卷可查（見原審審交易字卷第37頁），足見原審公訴檢察
      官於審理時，並未就被告構成累犯之事實以及應加重其刑
      之事項具體指出證明之方法，難認其已盡訴訟上之主張及
      說服責任。是原審未依刑法第47條第1項累犯規定加重被
      告之刑責，而將被告構成累犯之前科紀錄列為刑法第57條
      第5款之量刑審酌事由，依當時訴訟程序進行之程度，並
      無調查未盡之違誤。
　　3.至檢察官上訴後，業於本院審理程序就上開前科紀錄提出
      相關證明方法，並說明被告應依累犯規定加重其刑之理由
      ，此有本院審判筆錄在卷可按（見本院卷第68-69頁），
      並經本院核閱卷附臺灣高等法院被告前案紀錄表屬實，而
      踐行調查、辯論程序。據此，被告於受徒刑之執行完畢後
      5年內故意再犯本案有期徒刑以上之罪，核屬累犯，且本
      院審酌被告已因上述構成累犯之公共危險之酒駕前科經法
      院論罪科刑並執行完畢，又再度為罪質相同之本案犯罪，
      顯見被告未悛悔改過，其無視法律之嚴厲禁制而再犯本件
      犯行，堪認被告具有特別惡性及對刑罰反應力薄弱，自得
      作為論以累犯及是否加重其刑之裁判基礎。惟原審雖未及
      審酌及此，然原判決既已將被告前已有5次酒後駕車犯公
      共危險罪之紀錄列為「犯罪行為人之品行 」之審酌事項
      （見原判決書第2頁），對被告所應負擔之罪責予以評價
      ，雖其量刑有明顯失出失入而不當之情形（詳見後述），
      然基於重複評價禁止之精神，仍無許檢察官事後以上開量
      刑審酌事由應改論以累犯並加重其刑為由，指摘原判決未
      依累犯規定加重其刑為違法或不當，是檢察官此部分上訴
      意旨，於法尚有未合，應予駁回。
（四）撤銷改判理由及科刑審酌事項： 
　　1.按刑事被告如何量定其刑，為求個案裁判之妥當性，法律
      固賦予法官裁量權，但此項裁量權之行使，並非得以任意
      或自由為之，仍應受一般法律原則之拘束，即必須符合所
      適用法律授權之目的，並受法律秩序之理念、法律感情及
      慣例等所規範。故事實審法院對於被告之量刑，雖屬自由
      裁量之事項，但並非概無法律性之拘束，即自由裁量權係
      於法律一定之外部性界限內，使法官具體選擇以為適當之
      處理，因此，在裁量時，應符合比例、平等及罪刑相當原
      則，並審酌刑法第57條所列各款情狀，分別情節，為被告
      量刑輕重之標準，使輕重得宜，罰當其罪。
　　2.查，被告於本案之前，於98年至109年短短12年間，已因
      酒後駕車遭查獲而5度經法院判處刑罰，有臺灣高等法院
      被告前案紀錄表附卷為憑，仍不知自我檢束，第6度再犯
      相同之罪，足見其自我克制能力低落，且對其犯行毫無悛
      悔之意，一再無視酒後駕車遭查獲並執行刑罰之教訓；況
      且，從被告本次遭查獲時吐氣所含酒精濃度高達每公升1.
      43毫克，竟仍騎乘普通重型機車於道路上，即知其仍漠視
      不特定用路人安全，違反義務程度甚重，且酒後駕駛動力
      交通工具行為具有高度潛在危險性，極可能因此造成他人
      或渠等家庭健全性受到嚴重影響，終身無法獲得修復，如
      此次不予重罰以讓被告真切得到教訓、痛改前非，難道待
      其酒駕肇事，致無辜之用路人傷亡後，方追悔莫及？惟原
      審判決卻僅對被告量處有期徒刑6月，併科罰金新臺幣（
      下同）2萬元，並諭知有期徒刑如易科罰金，及罰金如易
      服勞役，均以新臺幣1,000元折算1日，顯已違罪刑相當原
      則，有違一般預防之普遍適應性與具體個案特別預防之妥
      當性，而有失衡之情。檢察官上訴意旨指摘原審判決有量
      刑過輕之違誤，為有理由，應由本院合議庭撤銷原簡易判
      決，改依通常程序自為第一審判決。
    3.爰以行為人之責任為基礎，審酌被告前有5次酒駕遭查獲
      之前案紀錄，又為本次酒駕犯行，顯見其漠視其他用路人
      之安全，且對其犯行毫無悛悔之意，所為誠屬惡劣，應予
      嚴厲非難，雖於警詢及偵查時皆坦承犯行，酒後騎乘者為
      普通重型機車，對一般用路人所生之危害低於酒後駕駛自
      用小客車甚或大客車，然其為警酒測時測定之吐氣酒精濃
      度為每公升1.43毫克，侵害法秩序之情節極其嚴重。綜合
      上開情節，不論從一般預防或特別預防之目的觀之，均有
      從重量刑之必要等一切情狀，量處如主文所示之刑，以示
      懲儆。
三、本案所宣告之刑既不得適用簡易判決處刑，則本院依刑事訴
    訟法第455條之1第3項，準用同法第369條第1項前段規定，
    適用第一審通常程序自為第一審判決，附此敘明。
據上論斷，應依刑事訴訟法第455條之1第1項、第3項、第452 條
、第369條第1項前段、第364條、第299條第1項前段（本案採判
決精簡原則，僅引述程序法條），判決如主文。
本案經檢察官洪國朝、邱健盛提起公訴，檢察官賴瀅羽提起上訴
，檢察官賴心怡到庭執行職務。
中　　華　　民　　國　　111 　年　　11　　月　　30　　日
              刑事第十七庭    審判長法  官  張明道
                                    法  官  李思緯
                                    法  官  蕭淳尹 
以上正本證明與原本無異。
如不服本判決應於收受判決後20日內向本院提出上訴書狀，並應
敘述具體理由。其未敘述上訴理由者，應於上訴期間屆滿後20日
內向本院補提理由書(均須按他造當事人之人數附繕本)「切勿逕
送上級法院」。
                                    書記官　陳韋伃
中　　華　　民　　國　　111 　年　　12　　月　　1 　　日
修正前中華民國刑法第185條之3
駕駛動力交通工具而有下列情形之一者，處 2 年以下有期徒刑
，得併科 20 萬元以下罰金：
一、吐氣所含酒精濃度達每公升零點二五毫克或血液中酒精濃度
    達百分之零點零五以上。
二、有前款以外之其他情事足認服用酒類或其他相類之物，致不
    能安全駕駛。
三、服用毒品、麻醉藥品或其他相類之物，致不能安全駕駛。
因而致人於死者，處 3 年以上 10 年以下有期徒刑；致重傷者
，處 1 年以上 7 年以下有期徒刑。
曾犯本條或陸海空軍刑法第 54 條之罪，經有罪判決確定或經緩
起訴處分確定，於五年內再犯第 1 項之罪因而致人於死者，處
無期徒刑或 5 年以上有期徒刑；致重傷者，處 3 年以上 10 年
以下有期徒刑